臺灣橋頭地方法院刑事判決　
111年度訴字第51號
公  訴  人  臺灣橋頭地方檢察署檢察官
被      告  韓伯霖




上列被告因誣告等案件，經檢察官提起公訴（110年度調偵緝字
第40號），被告於準備程序中就被訴事實為有罪之陳述，經告以
簡式審判之旨，並聽取意見後，經本院合議庭裁定由受命法官獨
任行簡式審判程序，本院判決如下：
    主  文
韓伯霖犯詐欺得利未遂罪，處有期徒刑貳月，如易科罰金，以新
臺幣壹仟元折算壹日；又犯誣告罪，處有期徒刑貳月。
    犯罪事實
一、韓伯霖於民國109年7月30日及同年7月31日，於附表所示之
    時間，持其向國泰世華商業銀行(下稱本案銀行)所申辦之信
    用卡(卡號：0000000000000000號，下稱本案信用卡)，刷卡
    消費如附表所示之金額，嗣竟為下列犯行：
　㈠基於意圖為自己不法之所有而詐欺得利之犯意，先於109年7
    月31日16時49分許致電本案銀行，向客服人員謊稱本案信用
    卡遭友人盜刷欲辦理掛失云云，嗣再於同年8月5日9時37分
    許再致電本案銀行，謊稱本案信用卡以網路交易刷卡之部分
    均係其友人羅全佑盜刷云云，最後再承上開同一詐欺得利犯
    意，於同年9月11日19時39分(即後述誣告羅全佑之報案時間
    )至同年9月14日間之某時許，將後述其向員警誣告羅全佑之
    受理刑事案件報案三聯單，以及載有附表所示各筆消費明細
    之持卡人爭議交易聲明書寄交與本案銀行，謊稱附表所示交
    易均為羅全佑盜刷云云，欲以上開方式使本案銀行承辦人員
    混淆誤認，以免除附表所示之本案信用卡債務共計新臺幣(
    下同)34,250元，幸因本案銀行承辦人員調查後察覺有異報
    警處理，始未得逞。
　㈡基於意圖使羅全佑受刑事處分而向該管公務員誣告之犯意，
　　於109年9月11日19時39分許，至高雄市政府警察局仁武分局
    大社分駐所，向具有犯罪偵查權限之員警誣指羅全佑未經其
    授權，擅持本案信用卡盜刷如附表所示之金額，對羅全佑提
    出刑事告訴，使羅全佑受有遭刑事追訴之危險。嗣因本案銀
    行承辦人員在上開犯罪事實一、㈠當中察覺有異報警處理，
    並經羅全佑到案說明後，始查悉上情。
    理  由
一、按除被告所犯為死刑、無期徒刑、最輕本刑為3年以上有期
    徒刑之罪或高等法院管轄第1審案件者外，於第273條第1項
    程序進行中，被告先就被訴事實為有罪之陳述時，審判長得
    告知被告簡式審判程序之旨，並聽取當事人、代理人、辯護
    人及輔佐人之意見後，裁定進行簡式審判程序；除簡式審判
    程序、簡易程序及第376條第1項第1款、第2款所列之罪之案
    件外，第1審應行合議審判，刑事訴訟法第273條之1第1項、
    第284條之1分別定有明文。本件被告韓伯霖係涉死刑、無期
    徒刑、最輕本刑為3年以上有期徒刑之罪或高等法院管轄第
    一審案件以外之罪，並於本院行準備程序時就被訴事實為有
    罪之陳述，本院合議庭依前揭規定，經評議結果，裁定改由
    受命法官獨任行簡式審判程序進行審理，是本件之證據調查
    ，依刑事訴訟法第273條之2規定，不受同法第159條第1項、
    第161條之2、第161條之3、第163條之1及第164條至第170條
    規定之限制，合先敘明。
二、上開犯罪事實，業據被告於本院準備程序及審判程序均坦承
    不諱（詳訴卷第197、211-212、220頁)，並經證人即被害人
    羅全佑於警詢、偵詢時(詳警卷第25-29頁；偵三卷第33-35
    頁)以及證人即告訴人本案銀行之告訴代理人薛安書於警詢
    、偵訊時(詳警卷第47-49頁；偵一卷第31-33頁)證陳明確
　　，且有本案信用卡交易明細表（詳警卷第11頁）、高雄市政
    府警察局仁武分局大社分駐所受理刑事案件報案三聯單及受
    理各類案件紀錄表（詳警卷第15-17頁）、本案銀行之電子
    郵件（詳警卷第53-57頁）、國泰世華線上申辦信用卡專用
    申請書（詳警卷第59-63頁）、綠界科技股份有限公司(下稱
    綠界公司)109年11月5日綠館外字第109110502號函暨所附本
    案信用卡之消費明細（詳警卷第75-83頁）、網銀國際股份
    有限公司之儲值流向及儲值紀錄（詳警卷第85-103頁）、綠
    界公司109年12月4日綠管外字第109120405號函暨所附儲值
    紀錄（詳警卷第105-115頁）、綠界公司109年11月27日綠管
    外字第109112706號函暨所附消費儲值明細（詳警卷第117-1
    27頁）、網銀國際股份有限公司109年12月11日網字第10111
    24號函及所附儲值紀錄（詳警卷第131-133頁）、本案銀行1
    10年3月31日提出之刑事陳報狀暨所附本案信用卡歷史消費
    明細表及繳款明細表（詳偵一卷第17-25頁）、本案銀行110
    年4月20日刑事陳報狀暨所附信用卡帳單（詳偵一卷第45-51
    頁）、星城網路遊戲之網路查詢頁面截圖（詳偵三卷第27頁
    ）、網銀國際股份有限公司111 年3 月17日網字第11103112
    號函(詳訴卷第63頁)、本案銀行111 年3 月16日之刑事陳報
    狀暨檢附之客服系統Memo資訊及錄音光碟與明細資料(詳訴
    卷第75-83頁)、本案銀行111 年3 月31日之刑事陳報狀暨檢
    附之電話錄音光碟、交易明細表、爭議聲明書暨報案三聯單
    (詳訴卷第117-125頁)、網銀國際股份有限公司111 年4月11
    日網字第11104030號函(詳訴卷第127頁)等證據在卷可佐，
    足認被告之任意性自白核與事實相符，可堪採為論罪科刑之
    依據。綜上所述，本案事證明確，被告如犯罪事實欄所示犯
    行，洵堪認定，應依法論科。
三、論罪科刑
　㈠按刑法第339條第1項、第2項分別規定詐欺取財罪及詐欺得利
    罪，前者之行為客體係指財物，後者則指取得債權、免除債
    務、延期履行債務或提供勞務等財物以外之財產上不法利益
    （最高法院86年度臺上字第3534號判決意旨可資參照）。查
    被告如犯罪事實一、㈠所示，係欲以上開方式企圖使本案銀
    行陷於錯誤，免除本案銀行為其代墊附表所示消費所生之信
    用卡債務，其所欲詐取者自屬財產上之不法利益，而屬刑法
    第339條第2項之詐欺得利範疇；惟本案銀行承辦人員已察覺
    有異，並未認定附表所示消費係如被告所謊稱遭羅全佑盜刷
    ，亦未因此免除被告之上開信用卡債務等情，此經證人薛安
    書於偵訊時證陳明確(詳偵一卷第32頁)，是被告此部犯行並
    未得逞，僅屬未遂。
　㈡核被告所為，如犯罪事實一、㈠所示，係犯刑法第339條第3項
    、第2 項之詐欺得利未遂罪；如犯罪事實一、㈡所示，係犯
    刑法第169條第1項之誣告罪。被告在犯罪事實一、㈠當中將
    其向員警誣告羅全佑之受理刑事案件報案三聯單及持卡人爭
    議交易聲明書寄交與本案銀行之犯罪事實，雖未詳載於起訴
    書之犯罪事實欄中。惟此部分與檢察官所起訴並經本院論罪
    科刑之犯罪事實，具接續犯之實質上一罪關係(詳後述)，應
    為起訴效力所及，本院自得併予審究。被告如犯罪事實一、
    ㈠所為，雖有複數對本案銀行施用詐術之行徑，然係基於同
    一之概括犯意，於密切接近之時間，在密接地點所為，且侵
    害同一告訴人之法益，依一般社會健全觀念，難以強行分開
    ，在刑法評價上，以視為數個舉動接續施行之接續犯，較為
    合理（最高法院86年臺上字第3295號判決意旨參照），而應
    僅論以單一之詐欺取財未遂罪。
  ㈢被告已著手實施犯罪事實一、㈠所示之詐欺得利犯行，惟並未
    因此取得財產上不法利益，屬未遂犯，爰就其如犯罪事實一
    、㈠所犯之罪，依刑法第25條第2項之規定，減輕其刑。再按
    犯刑法第169條之罪，於所誣告之案件裁判確定前自白者，
    減輕或免除其刑，刑法第172條定有明文。而該條所稱裁判
    確定前，除指經檢察官起訴而尚未經裁判確定者外，並包括
    案件未經檢察官起訴繫屬於法院而終結之情形。查被告於準
    備程序及審判程序即自白犯罪事實一、㈡所示之誣告犯行，
    而其所誣告之羅全佑復未因此遭檢察官起訴，依上開說明，
    自符合刑法第172條所定於所誣告之案件裁判確定前自白之
    要件，爰就被告所犯之誣告罪，依刑法第172條規定減輕其
    刑。
　㈣被告所犯之詐欺得利未遂罪、誣告罪，其犯罪動機雖均為意
    圖免除附表所示其刷卡消費衍生之信用卡債務，然犯罪手法
    及侵害法益均不同，且縱向發卡銀行偽稱信用卡遭盜刷，亦
    未必需向警方誣告羅全佑之犯行，由此已足認其所犯上開2
    罪間並無必然關聯；何況被告如犯罪事實一、㈠所示，係於1
    09年7月31日致電本案銀行人員掛失本案信用卡時，即已謊
    稱本案信用卡遭盜刷，而著手其詐欺得利未遂犯行，距其犯
    罪事實一、㈡所示誣告羅全佑之行為時間(即109年9月11日)
    ，已相隔1月餘，足認其所犯上開2罪犯意各別，行為互殊，
    應予分論併罰。
　㈤爰審酌被告明知其所申辦之本案信用卡並未遭羅全佑盜刷，
    為貪圖免除繳納上開信用卡費用，竟向本案銀行偽稱其信用
    卡遭盜刷，妄圖使本案銀行承辦人員陷於錯誤，甚至為掩蓋
    其詐欺得利犯行，竟進而向警方報案誣告羅全佑，使員警為
    此借訊當時仍在監之羅全佑(詳警卷第25-29頁之警詢筆錄)
    ，不僅造成羅全佑陷於可能遭刑事訴追之危險，亦使犯罪偵
    查機關啟動調查機制，浪費國家偵查犯罪之資源，並影響檢
    警對於犯罪調查之正確性，其犯罪手段及動機均應予非難；
    再考量其在本案發生前曾於106年間因幫助犯詐欺取財罪遭
    法院判處罪刑確定(詳訴卷第147頁之本院106年度簡字第122
    0號判決書、臺灣高等法院被告前案紀錄表)之前科素行；並
    念及被告於本院準備程序及審判程序終能坦認犯行，以及羅
    全佑終究未因其所為遭檢察官起訴；再衡酌其如附表所示企
    圖免除信用卡債務之利益數額，以及其目前均未與羅全佑及
    本案銀行達成民事和解以賠償其犯罪所生損害；暨衡其自陳
    高中肄業之智識程度，入監前從事配管工作，每月收入約3
    萬元、未婚且無子女、前與父母及妹妹同住之家庭生活狀況
    (詳訴卷第221頁)等一切情狀，就其所犯上開2罪，分別量處
    如主文所示之刑，並就其所犯之詐欺得利未遂罪，諭知如易
    科罰金之折算標準。又依刑法第41條第1項規定得易科罰金
    之罪以所犯最重本刑為「5年有期徒刑以下之刑」者為限，
    而刑法第172條之規定，雖列於刑法分則編，且係就個別之
    特定犯罪行為而設，然其立法目的與自首規定雷同，係在藉
    此優惠，鼓勵行為人及時悔悟，並早日發現真實，節省訴訟
    勞費，避免審判權遭受不當之侵害，此一規定，既未變更其
    犯罪類型，自屬相當於「總則」之減免其刑規定，其原有法
    定刑並不因此而受影響（最高法院95年度臺上字第4927號判
    決意旨參照）。是被告如犯罪事實一、㈡所犯刑法第169條之
    誣告罪，其法定刑為「7年以下有期徒刑」，縱依同法第172
    條規定減輕其刑，仍不符刑法第41條第1項規定「犯最重本
    刑5年以下有期徒刑」得易科罰金之要件，是被告所犯該罪
    之宣告刑雖為6個月以下，仍不得為易科罰金之諭知，被告
    就該罪僅得依刑法第41條第3項規定請求易服社會勞動，附
    此敘明。此外，被告如犯罪事實一、㈠所犯得易科罰金之罪
    及犯罪事實一、㈡所犯不得易科罰金之罪(惟得易服社會勞動
    )，雖依刑法第50條第1項但書第3款規定，在未經被告請求
    之情形下，於裁判時不得合併定應執行之刑，惟被告仍得於
    上開各罪確定後，依刑法第50條第2項規定，請求檢察官向
    法院聲請合併定應執行之刑，附此敘明。
據上論斷，應依刑事訴訟法第273 條之1 第1 項、第284 條之1
、第299條第1項前段，刑法第169條第1項、第172條、第339條第
2項、第3項、第25條第2項、第41條第1項前段，刑法施行法第1
條之1第1項，判決如主文。
本案經檢察官饒倬亞提起公訴，檢察官梁詠鈞到庭執行職務。
中　　華　　民　　國　　111 　年　　7 　　月　　8　　日
                  刑事第三庭    法　官  彭志崴
以上正本證明與原本無異。
如不服本判決應於收受送達後20日內向本院提出上訴書狀，並應
敘述具體理由；如未敘述上訴理由者，應於上訴期間屆滿後20日
內向本院補提理由書（均須按他造當事人之人數附繕本）「切勿
逕送上級法院」。
中　　華　　民　　國　　111 　年　　7 　　月　　8 　　日
 　　　　　　　　　　　　　　　 書記官  黃淑菁

附錄本判決論罪科刑之法條
中華民國刑法第169條
意圖他人受刑事或懲戒處分，向該管公務員誣告者，處7年以下
有期徒刑。
意圖他人受刑事或懲戒處分，而偽造、變造證據，或使用偽造、
變造之證據者，亦同。
中華民國刑法第339條
意圖為自己或第三人不法之所有，以詐術使人將本人或第三人之
物交付者，處5年以下有期徒刑、拘役或科或併科50萬元以下罰
金。
以前項方法得財產上不法之利益或使第三人得之者，亦同。
前二項之未遂犯罰之。

附表
編號  交易日期 交易時間 金額 (新臺幣) 特約商店名稱 1 109年7月30日 20時26分 1,050元 APPLE.COM/BILL 2 109年7月30日 20時36分 1,000元 綠界-網銀國際 3 109年7月30日 20時45分 3,000元 綠界-網銀國際 4 109年7月30日 22時58分 3,000元 綠界-網銀國際 5 109年7月30日 23時7分 3,000元 綠界-網銀國際 6 109年7月30日 23時32分 1,050元 APPLE.COM/BILL 7 109年7月30日 23時42分 1,000元 綠界-網銀國際 8 109年7月30日 23時54分 500元 綠界-網銀國際 9 109年7月31日 0時11分 1,000元 綠界-網銀國際 10 109年7月31日 0時23分 3,000元 綠界-網銀國際 11 109年7月31日 0時40分 1,000元 綠界-網銀國際 12 109年7月31日 1時36分 1,000元 綠界-網銀國際 13 109年7月31日 2時16分 1,000元 綠界-網銀國際 14 109年7月31日 2時52分 3,000元 綠界-網銀國際 15 109年7月31日 4時43分 1,050元 APPLE.COM/BILL 16 109年7月31日 5時5分 3,000元 綠界-網銀國際 17 109年7月31日 5時22分 3,000元 綠界-網銀國際 18 109年7月31日 5時49分 3,000元 綠界-網銀國際 19 109年7月31日 7時14分 450元 樂點股份有限公司 20 109年7月31日 14時9分 150元 樂點股份有限公司 總計   34,250元